臺灣臺北地方法院刑事簡易判決　　　　 100年度簡字第1855號
聲　請　人　臺灣臺北地方法院檢察署檢察官
被　　　告　江孝敏
　　　　　　林承彥
　　　　　　王彥凱
上列被告等因詐欺案件，經檢察官聲請以簡易判決處刑（100 年
度偵字第2609、5812、7406號），本院判決如下：
    主  文
江孝敏幫助犯詐欺取財罪，累犯，處有期徒刑參月，如易科罰金
，以新臺幣壹仟元折算壹日。
林承彥幫助犯詐欺取財罪，處拘役肆拾日，如易科罰金，以新臺
幣壹仟元折算壹日。
王彥凱幫助犯詐欺取財罪，處拘役伍拾玖日，如易科罰金，以新
臺幣壹仟元折算壹日。
    事  實
一、江孝敏前於民國97年間因違反毒品危害防制條例案件，經本
    院以97年度訴字第823 號判處應執行有期徒刑1 年確定，於
    98年11月24日縮刑期滿執行完畢。詎其猶不知悔悟，可預見
    提供個人之金融帳戶資料予他人使用，有可能為非法集團所
    利用，以遂詐欺不特定人目的，竟仍基於縱有人持之犯罪亦
    不違反其本意之幫助詐欺犯意，於99年11月30日前之當月某
    日時許，在臺北市萬華區西門町一帶，將其所申辦之中國信
    託商業銀行城中分行帳號000000000000號帳戶及中華郵政臺
    北北門郵局帳號00000000000000號帳戶之存摺、金融卡及密
    碼，交付予真實姓名年籍不詳之詐欺集團成年人士。嗣該詐
    欺集團成員取得上開帳戶後，意圖為自己不法之所有，而為
    附表一編號3、附表二所示之詐欺犯行。
二、林承彥可預見提供個人之金融帳戶資料予他人使用，有可能
    為非法集團所利用，以遂詐欺不特定人目的，竟仍基於縱有
    人持之犯罪亦不違反其本意之幫助詐欺犯意，於99年11月底
    某日，在新北市○○區○○路某處，將其所申辦之國泰世華
    商業銀行和平分行（址設臺北市中正區○○○路○段109號）
    帳號000000000000號帳戶之金融卡及密碼，交付予真實姓名
    年籍不詳之詐欺集團成年人士。嗣該詐欺集團成員取得上開
    帳戶後，意圖為自己不法之所有，而為附表一編號2所示之
    詐欺犯行。
三、王彥凱可預見提供個人之金融帳戶資料予他人使用，有可能
    為非法集團所利用，以遂詐欺不特定人目的，竟仍基於縱有
    人持之犯罪亦不違反其本意之幫助詐欺犯意，於99年11月間
    某日，在臺北市文山區景美捷運站，將其所申辦之臺北富邦
    銀行雙園分行帳號000000000000號帳戶之金融卡及密碼，交
    付予真實姓名年籍不詳之詐欺集團成年人士。嗣該詐欺集團
    成員取得上開帳戶後，意圖為自己不法之所有，而為附表一
    編號1 、4 、5 及附表三所示之詐欺犯行。
四、案經李哲宇、廖宜陞告訴及臺北市政府警察局萬華分局、大
    安分局報告臺灣臺北地方法院檢察署檢察官偵查後聲請簡易
    判決處刑。
    理  由
一、訊據被告江孝敏固不否認其有開設上開銀行帳戶之事實，被
    告林承彥、王彥凱亦不否認渠有開設上開銀行帳戶及將帳戶
    交付他人之事實，惟均矢口否認有何幫助詐欺之犯行，被告
    江孝敏辯稱：伊並無將其金融帳戶交付他人使用，伊是99年
    11 月在西門町遺失的云云；被告林承彥、王彥凱均辯稱：
    伊應徵工作，對方說要伊提供其金融帳戶資料，故將上開帳
    戶之提款卡及密碼交給對方，伊也沒想過會被詐騙集團拿去
    使用云云。經查：
（一）被害人吳怡萱、黃千郡、楊曙亙、張瑋玲、張晉嘉、洪偉
      凱、李哲宇、陳明中、楊欣怡、廖宜陞、李巧筠、邱冠智
      遭詐欺集團成員以上述手法詐騙，因而陷於錯誤，將如前
      所述金額匯款至被告等上開銀行帳戶，嗣該帳戶並經被害
      人等報案通報列管為警示帳戶等情，業據被害人等於警詢
      中指述綦詳，並有被告江孝敏之中國信託銀行開戶資料、
      歷史交易查詢報表、中華郵政臺北門郵局開戶資料、歷史
      交易清單各1件、被告林承彥之國泰世華銀行開戶資料、
      對帳單各1件、被告王彥凱之臺北富邦銀行開戶資料、對
      帳單各1件及被害人吳怡萱之大臺北銀行轉帳收據、被害
      人黃千郡之胞姐黃佩琪中國信託銀行中壢分行存摺影本、
      被害人楊曙亙之中國信託銀行轉帳收據、被害人張瑋玲友
      人游欣璋之合作金庫銀行礁溪分行存摺影本、被害人張晉
      嘉之中國信託銀行轉帳收據、被害人洪偉凱之郵政自動櫃
      員機交易明細表、被害人李哲宇之台新銀行自動櫃員機交
      易明細表、被害人陳明中之中國信託銀行轉帳收據、被害
      人楊欣怡之聯邦銀行交易明細表、被害人廖宜陞之郵政自
      動櫃員機交易明細表、被害人李巧筠之轉帳收據、被害人
      在卷可稽，此部分事實，首堪認為真實。
（二）被告江孝敏雖辯稱上開帳戶係遺失云云，然被告為一具有
      正常智識程度之成年人，應知密碼係確保帳戶不遭他人盜
      用之重要防備措施，竟將密碼與多張提款卡及多本存摺同
      置一處，實與常情不符。又依被告江孝敏所述，該金融帳
      戶仍在持續使用中，且遺失當日攜帶外出乃為兌換銀行點
      數，惟既同時遺失數本金融帳戶資料，衡情應會報警處理
      或辦理掛失，但被告亦自承並未將上開帳戶遺失之事報警
      或辦理掛失，亦與常情有違。故被告江孝敏所辯，洵非可
      採，堪信被告江孝敏應係將上開中國信託商業銀行、中華
      郵政臺北北門郵局帳戶之存摺、提款卡及密碼交付他人使
      用。
（三）被告林承彥、王彥凱雖辯稱上開帳戶係為應徵工作而交付
      云云。惟查，衡諸社會常態，應徵工作者於應徵工作時，
      若係正式謀職，應徵者應備相關簡歷資料，赴徵人之公司
      或行號內面試，應徵者對於公司所在、名稱、所營項目、
      工作內容暨何人進行面試等項均有一定之認識與瞭解，並
      當面談妥工作時間、工作報酬、工作內容等關係勞動條件
      內容之基本事項，雙方議定同意聘僱後，若為支付薪資需
      要，雇主至多僅會要求就職員工開設或提供金融帳戶之行
      別、帳號等資料，即可供匯入薪資之用，衡情斷無要求尚
      未受僱之應徵者一併提供提款卡及密碼，以探詢受僱人帳
      戶狀況等隱私資料，且將此開資料交付他人，帳戶內存款
      即有遭動用之可能。況金融帳戶係個人資金流通之交易工
      具，進出款項將影響其個人社會信用評價，具有強烈之屬
      人性及隱私性，應以本人使用為原則，且現今我國金融機
      構對國人申請帳戶，並無特別之資格限制，若無特殊或違
      法之目的，並無取得他人帳戶使用之必要，被告等均係成
      年人，焉會任意輕信不知姓名、身分首次謀面之陌生人，
      甘冒帳戶存款遭提領及事後無法取回提款卡風險，即在路
      旁將上開帳戶提款卡及密碼交付予他人，且其事後對該公
      司的電話、地址及交付對象之姓名、年籍等資料均稱不知
      道，竟仍予以輕信並交付帳戶資料，所辯各節顯與常情有
      違，難以採信。故被告林承彥、王彥凱所辯為工作而交付
      ，縱為真實，亦不足為其有利之認定。
（四）再自詐騙集團之角度審酌，渠等既知利用他人之帳戶掩飾
      犯罪所得，當知社會上一般正常之人如帳戶存摺、印章、
      提款卡遭騙或遺失，為防止騙得或竊得之人盜領其存款或
      做為不法使用而徒增訟累，必於發現後立即報警或向金融
      機構辦理掛失止付，在此情形下，如仍以該帳戶作為犯罪
      工具，則在渠等向他人詐騙，並誘使被害人將款項匯入該
      帳戶後，極有可能因帳戶所有人掛失止付而無法提領，則
      渠等大費周章從事於犯罪之行為，甘冒犯罪後遭追訴、處
      罰之風險，卻只能平白無故替原帳戶所有人匯入金錢，而
      無法得償犯罪之目的，是以犯罪集團若非確定該帳戶所有
      人不會報警或掛失止付，以確定渠等能自由使用該帳戶提
      款、轉帳，當不至於以該帳戶從事犯罪。再衡以被害人轉
      出款項至被告等上開帳戶後，隨即遭領取一空，更足見該
      詐騙集團，於向被害人詐騙時，確有把握該帳戶不會被帳
      戶所有人掛失止付。而此等確信，在該帳戶係騙自他人之
      情形，實無發生之可能，查被告等交付上開金融帳戶後，
      均未辦理掛失補發手續，始能使正犯遂行詐欺犯行，應認
      被告等有預見會發生帳戶資料遭利用做詐騙使用之結果。
（五）末以，詐騙犯罪人員利用他人金融帳戶作為其等為財產犯
      罪之匯款得款帳戶情形，廣為社會媒體報導，亦已為社會
      大眾所周知，被告等對此應無不知之理，卻仍將其所有具
      私密性之上揭帳戶資料提供予不詳之成年人使用，而容任
      他人對外得以被告帳戶之名義無條件加以利用，足見被告
      等於主觀上對於其提供帳戶之行為，縱令因而幫助他人為
      詐欺取財之行為，亦不違反其本意，其有幫助詐欺取財之
      不確定故意，至屬灼然。是而，本件事證明確，被告等犯
      行洵堪認定，應依法論科。
二、按幫助犯之成立，主觀上行為人須有幫助故意，客觀上須有
    幫助行為，意即需對於犯罪與正犯有共同之認識，而以幫助
    之意思，對於正犯資以助力，而未參與實施犯罪之行為者而
    言（最高法院75年度台上字第1509號、88年度台上字第1270
    號判決意旨見解可參）。核被告江孝敏、林承彥、王彥凱等
    人所為，均係基於幫助他人犯詐欺罪之不確定故意，且所為
    提供上開物品予他人之行為，亦屬刑法詐欺罪構成要件以外
    之行為，應成立刑法第30條第1項前段、第339條第1項之幫
    助詐欺取財罪，爰依刑法第30條第2項規定，減輕其刑。又
    被告江孝敏有如上所述之論罪科刑及執行紀錄，有卷附之臺
    灣高等法院被告前案紀錄表1份附卷可按，其受有期徒刑之
    執行完畢後，5年內故意再犯本件有期徒刑以上之罪，為累
    犯，應依刑法第47條第1項規定，加重其刑，並依法先加後
    減之。爰審酌被告等基於幫助他人犯詐欺罪之未必故意，交
    付帳戶存簿、提款卡及密碼予他人，讓詐欺集團得以利用帳
    戶掩飾、隱匿詐財贓款，增加被害人尋求救濟之困難，並使
    犯罪之追查趨於複雜，所為嚴重影響社會正常交易安全之危
    害，犯後亦未坦然承認犯行，所為自應予非難，並斟酌被告
    犯罪動機、手段、生活狀況、智識程度、素行及考量被害人
    數、金額等一切情狀，分別量處如主文所示之刑，並均諭知
    易科罰金之折算標準。
三、依刑事訴訟法第449條第1項前段、第3項，刑法第339條第1
    項、第30條第1項、第2項、第41條第1項前段、第47 條第1
    項，刑法施行法第1條之1，逕以簡易判決處刑如主文。
四、如不服本判決，得於判決書送達之翌日起10日內，以書狀敘
    述理由，向本庭提出上訴。
中    華    民    國   100    年    5     月    26    日
                  刑事第十三庭  法  官  林瑋桓
上正本證明與原本無異。
如不服本判決應於收受送達後10日內向本院提出上訴書狀，並應
敘述具體理由；其未敘述上訴理由者，應於上訴期間屆滿後20日
內向本院補提理由書（均須按他造當事人之人數附繕本）「切勿
逕送上級法院」。告訴人或被害人如對於本判決不服者，應具備
理由請求檢察官上訴，其上訴期間之計算係以檢察官收受判決正
本之日期為準。
                                書記官  鄭伊芸
中    華    民    國   100    年    5     月    26    日
附錄本案論罪科刑法條：
刑法第339條
意圖為自己或第三人不法之所有，以詐術使人將本人或第三人之
物交付者，處5 年以下有期徒刑、拘役或科或併科1 千元以下罰
金。
以前項方法得財產上不法之利益或使第三人得之者，亦同。
前二項之未遂犯罰之。
附表一：
┌──┬───┬────┬────┬──────┬────┬───────────┐
│編號│被害人│受騙時間│匯款地點│詐 騙 方 式 │匯款金額│匯入帳戶、帳號        │
│    │      │        │        │            │(新台幣)│                      │
├──┼───┼────┼────┼──────┼────┼───────────┤
│ 1  │吳怡萱│99年11月│臺北市松│被害人上網購│27,998元│王彥凱                │
│    │      │30日18時│山火車站│物後，遭詐騙│        │台北富邦銀行雙園分行  │
│    │      │25分許  │內      │集團佯稱付款│        │帳號000000000000號帳戶│
│    │      │        │        │方式遭誤設定│        │                      │
│    │      │        │        │為分期付款，│        │                      │
│    │      │        │        │須依指示前往│        │                      │
│    │      │        │        │操作ATM解除 │        │                      │
│    │      │        │        │設定，致使告│        │                      │
│    │      │        │        │訴人陷於錯誤│        │                      │
│    │      │        │        │，依指示操作│        │                      │
│    │      │        │        │ATM匯款。   │        │                      │
├──┼───┼────┼────┼──────┼────┼───────────┤
│ 2  │黃千郡│99年11月│桃園縣平│同上。      │8,980元 │林承彥                │
│    │      │29日20時│鎮市忠孝│            │        │國泰世華銀行和平分行  │
│    │      │43分    │路72號統│            │        │帳號000000000000號    │
│    │      │        │一超商  │            │        │                      │
├──┼───┼────┼────┼──────┼────┼───────────┤
│ 3  │楊曙亙│99年11月│臺中市南│同上。      │18,915元│江孝敏                │
│    │      │30日19時│區○○街│            │        │中國信託銀行城中分行  │
│    │      │33分許  │2段36號 │            │        │帳號000000000000號    │
│    │      │        │        │            │        │                      │
├──┼───┼────┼────┼──────┼────┼───────────┤
│ 4  │張瑋玲│99年11月│臺中市南│同上。      │10,016元│王彥凱                │
│    │      │30日19時│區○○路│            │        │台北富邦銀行雙園分行  │
│    │      │10分    │1段236號│            │        │帳號000000000000號帳戶│
│    │      │        │郵局    │            │        │                      │
├──┼───┼────┼────┼──────┼────┼───────────┤
│ 5  │張晉嘉│99年11月│嘉義市東│同上。      │8,998元 │王彥凱                │
│    │      │30日18時│區○○路│            │        │台北富邦銀行雙園分行  │
│    │      │15分    │1號中國 │            │        │帳號000000000000號帳戶│
│    │      │        │信託銀行│            │        │                      │
└──┴───┴────┴────┴──────┴────┴───────────┘
附表二：
┌──┬───┬────┬────┬──────┬────┬───────────┐
│編號│被害人│受騙時間│匯款地點│詐 騙 方 式 │匯款金額│匯入帳戶、帳號        │
│    │      │        │        │            │(新台幣)│                      │
├──┼───┼────┼────┼──────┼────┼───────────┤
│ 1  │洪偉凱│99年11月│新北市板│被害人上網購│26026元 │江孝敏                │
│    │      │30日19時│橋區四川│物後，遭詐騙│        │中華郵政臺北門郵局    │
│    │      │28分    │路2段123│集團佯稱付款│        │帳號00000000000000號  │
│    │      │        │號八甲郵│方式遭誤設定│        │                      │
│    │      │        │局      │為分期付款，│        │                      │
│    │      │        │        │須依指示前往│        │                      │
│    │      │        │        │操作ATM解除 │        │                      │
│    │      │        │        │設定，致使告│        │                      │
│    │      │        │        │訴人陷於錯誤│        │                      │
│    │      │        │        │，依指示操作│        │                      │
│    │      │        │        │ATM匯款。   │        │                      │
├──┼───┼────┼────┼──────┼────┼───────────┤
│ 2  │李哲宇│99年11月│臺中市太│同上。      │6208元  │江孝敏                │
│    │      │30日20時│平區大源│            │        │中國信託銀行城中分行  │
│    │      │21分    │路全家超│            │        │帳號000000000000號    │
│    │      │        │商內    │            │        │                      │
├──┼───┼────┼────┼──────┼────┼───────────┤
│ 3  │陳明中│99年11月│新竹市光│同上。      │29987元 │江孝敏                │
│    │      │30日20時│復路清華│            │        │中華郵政臺北門郵局    │
│    │      │28分    │大學附近│            │        │帳號00000000000000號  │
│    │      │        │之統一超│            │        │                      │
│    │      │        │商內    │            │        │                      │
├──┼───┼────┼────┼──────┼────┼───────────┤
│ 4  │楊欣怡│99年11月│屏東縣長│同上。      │18889元 │江孝敏                │
│    │      │30日18時│治鄉復興│            │        │中國信託銀行城中分行  │
│    │      │36分    │村新興路│            │        │帳號000000000000號    │
│    │      │        │36號    │            │        │                      │
├──┼───┼────┼────┼──────┼────┼───────────┤
│ 5  │廖宜陞│99年11月│臺中市北│同上。      │5900元  │江孝敏                │
│    │      │30日20時│屯區中清│            │        │中華郵政臺北門郵局    │
│    │      │49分    │路108-2 │            │        │帳號00000000000000號  │
│    │      │        │號中清路│            │        │                      │
│    │      │        │郵局    │            │        │                      │
└──┴───┴────┴────┴──────┴────┴───────────┘
附表三：
┌──┬───┬────┬────┬──────┬────┬───────────┐
│編號│被害人│受騙時間│匯款地點│詐 騙 方 式 │匯款金額│匯入帳戶、帳號        │
│    │      │        │        │            │(新台幣)│                      │
├──┼───┼────┼────┼──────┼────┼───────────┤
│ 1  │李巧筠│99年11月│苗栗縣竹│被害人上網購│29,998元│王彥凱                │
│    │      │30日16時│南鎮中正│物後，遭詐騙│        │台北富邦銀行雙園分行  │
│    │      │14分    │路217號 │集團佯稱付款│        │帳號000000000000號帳戶│
│    │      │        │渣打銀行│方式遭誤設定│        │                      │
│    │      │        │        │為分期付款，│        │                      │
│    │      │        │        │須依指示前往│        │                      │
│    │      │        │        │操作ATM解除 │        │                      │
│    │      │        │        │設定，致使告│        │                      │
│    │      │        │        │訴人陷於錯誤│        │                      │
│    │      │        │        │，依指示操作│        │                      │
│    │      │        │        │ATM匯款。   │        │                      │
├──┼───┼────┼────┼──────┼────┼───────────┤
│ 2  │邱冠智│99年11月│雲林縣虎│同上。      │13,837元│王彥凱                │
│    │      │30日18時│尾鎮長春│            │        │台北富邦銀行雙園分行  │
│    │      │40分    │路郵局  │            │        │帳號000000000000號帳戶│
└──┴───┴────┴────┴──────┴────┴───────────┘